臺灣臺中地方法院刑事判決　　　　　99年度訴緝字第395號
公　訴　人　臺灣臺中地方法院檢察署檢察官
被　　　告　邱連春
指定辯護人　本院公設辯護人　蔡育萍
上列被告因偽造有價證券等案件，經檢察官提起公訴（98年度偵
字第28540號），本院判決如下：
    主  文
邱連春共同行使偽造私文書，足以生損害於他人，累犯，處有期
徒刑伍月，未扣案偽造之「邱鏡明」之印章壹枚、邱連春為借款
人之98年5月26日之借款契約書上連帶保證人、留存印鑑等欄上
偽造「邱鏡明」之印文共肆枚、署押壹枚、連帶保證人責任宣告
書之連帶保證人確認簽章欄上偽造之「邱鏡明」之印文、署押各
壹枚，均沒收；又共同意圖供行使之用，而偽造本票，累犯，處
有期徒刑年肆月，未扣案之偽造之「邱鏡明」之印章壹枚、面
額為50萬元、發票日為98年5月26日、共同發票人為邱連春、邱
鏡明之本票上偽造之「邱鏡明」之印文、署押各壹枚，均沒收；
應執行有期徒刑年柒月，未扣案偽造之「邱鏡明」之印章壹枚
、邱連春為借款人之98年5月26日之借款契約書上連帶保證人、
留存印鑑等欄上偽造「邱鏡明」之印文共肆枚、署押壹枚、連帶
保證人責任宣告書之連帶保證人確認簽章欄上偽造之「邱鏡明」
之印文、署押各壹枚、面額為50萬元、發票日為98年5月26日、
共同發票人為邱連春、邱鏡明之本票上偽造之「邱鏡明」之印文
、署押各壹枚，均沒收。
    事  實
一、邱連春素行不佳，前曾犯偽造文書、竊盜、侵占、擄人勒贖
    等罪，其中於民國（下同）90年間所觸犯擄人勒贖罪，經本
    院以90年度重訴字第2366號判處有期徒刑7年確定，甫於97
    年10月3日執行完畢，詎仍不知悔改。邱鏡明與邱連春係父
    子，邱連春於98年5月間，為向銀行辦理貸款，明知其未得
    父親邱鏡明之同意，竟與偽稱係「花旗銀行代辦行銷公司」
    之2名真實身分、年籍均不詳之年約26歲左右自稱「顏雅萍
    」及年約50歲綽號為「老的」之成年女子與男子，共同基於
    行使偽造文書、偽造有價證券及詐欺之犯意聯絡，由邱連春
    先行取走邱鏡明之身分證、健保卡及定存單後，並由該名真
    實身分不詳之綽號「老的」之成年男子在不詳時、地偽刻邱
    鏡明之印章1枚，再於98年5月26日，共同前往臺中市○區○
    ○路101號之新光商業銀行臺中分行（以下簡稱新光銀行）
    ，向不知情之銀行行員蔡嘉銘辦理小額信用貸款。上開真實
    身分不詳之綽號「老的」之成年男子於貸款過程中，自稱係
    「邱鏡明」本人，並在邱連春為借款人之98年5月26日之借
    款契約書上連帶保證人、留存印鑑等欄上偽造邱鏡明之印文
    共4枚、簽名1枚，在連帶保證人責任宣告書之連帶保證人確
    認簽章欄上偽造邱鏡明之印文、簽名各1枚。及意圖供行使
    之用，另基於共同犯意，為交付新光銀行收執，用以擔保，
    而在面額為50萬元、發票日為98年5月26日、共同發票人為
    邱連春、邱鏡明之本票上偽造邱鏡明（即表明與邱連春為共
    同發票人）之印文、簽名各1枚，其後，將之交付新光銀行
    ，而予以行使，新光銀行並因此陷於錯誤，而貸予邱連春新
    臺幣（以下同）50萬元，足以生損害於邱鏡明及新光銀行。
    旋再由邱連春依照約定將上開貸款中之13萬元交付自稱「顏
    雅萍」之成年女子及綽號「老的」之成年男子等2人，邱連
    春本人則取得37萬元之款項。邱連春於辦畢上開手續後，再
    悄悄將邱鏡明之身分證、健保卡及定存單放回，並未將事實
    告知邱鏡明。嗣因邱連春無力繳付本息，新光銀行轉向連帶
    保證人邱鏡明催討，邱鏡明始知上情而循線查獲。
二、案經邱鏡明訴請臺灣臺中地方法院檢察署檢察官偵查起訴。
    理  由
一、按現行刑事訴訟法為保障被告之反對詰問權，排除具有虛偽
    危險性之傳聞證據，以求實體真實之發見，於該法第一百五
    十九條第一項明定被告以外之人於審判外之言詞或書面陳述
    ，除法律有規定者外，不得作為證據。而刑事訴訟法第一百
    五十九條之一至一百五十九條之四有傳聞法則之例外規定，
    且被告以外之人於審判外之陳述，雖不符前四條之規定，而
    經當事人於審判程序同意作為證據，法院審酌該言詞陳述或
    書面陳述作成時之情況，認為適當者，亦得為證據；當事人
    、代理人或辯護人於法院調查證據時，知有第一百五十九條
    第一項不得為證據之情形，而未於言詞辯論終結前聲明異議
    者，視為有前項之同意，刑事訴訟法第一百五十九條之五定
    有明文。其立法意旨在於傳聞證據未經當事人之反對詰問予
    以核實，原則上先予排除。惟若當事人已放棄反對詰問權，
    於審判程序中表明同意該等傳聞證據可作為證據；或於言詞
    辯論終結前未聲明異議，基於尊重當事人對傳聞證據之處分
    權，及證據資料愈豐富，愈有助於真實發見之理念，且強化
    言詞辯論主義，使訴訟程序得以順暢進行，上開傳聞證據亦
    均具有證據能力。本件檢察官、被告、辯護人並未就本院以
    下所引用被告以外之人於審判外之陳述有所爭執，且迄於言
    詞辯論終結前，均未主張有刑事訴訟法第一百五十九條第一
    項不得為證據之情形，是應認已同意作為證據，且經本院審
    酌後，認無不適當之情形，應認均有證據能力，合先敘明。
二、訊據被告邱連春對於上揭事實坦承不諱，核與告訴人邱鏡明
    所指訴及證人蔡嘉銘所證述之情節相符，並有本件之借款契
    約書、連帶保證人責任宣告書及本票影本附卷可佐，足認被
    告邱連春自白，核與事實相符，堪予採信，事證至臻明確，
    被告邱連春犯行洵堪認定。
三、核被告邱連春所為，係犯刑法第216條、第210條行使偽造私
    文書罪、同法第201條第1項偽造有價證券罪及同法第339條
    第1項之詐欺取財罪。其偽造印章、印文及署名，均係偽造
    私文書及偽造有價證券之階段行為；又其偽造私文書之低度
    行為應為行使偽造私文書之高度行為所吸收；其行使偽造有
    價證券之輕度行為應為偽造有價證券之重度行為所吸收，均
    不另論罪，僅論以行使偽造私文書及偽造有價證券罪論處。
    被告邱連春與另2名真實身分、年籍均不詳之年約26歲左右
    自稱「顏雅萍」及年約50歲綽號為「老的」之成年女子與男
    子間有犯意之聯絡，行為之分擔，均為共同正犯。被告邱連
    春等人利用不知情之銀行行員蔡嘉銘觸犯前開犯行，屬間接
    正犯。另其所犯行使偽造私文書及詐欺罪間，被告供述稱其
    等偽造借款契約書、連帶保證人責任宣告書主要目的即係要
    跟銀行詐貸款項，自應屬想像競合，應從一重之行使偽造私
    文書罪處斷，公訴意旨認係數罪併罰，尚有誤會，併予敘明
    。按行使偽造有價證券，以取得票面價值之對價，固不另論
    詐欺罪，但如以偽造之有價證券供作擔保或作為新債清償而
    借款，則其借款之行為，為行使有價證券以外之另一行為，
    其間有方法結果關係，應論以詐欺罪之牽連犯（最高法院86
    年度台上字第718號刑事判決要旨參照）。而牽連犯雖已經
    修正刪除，惟牽連犯本質上即為數犯罪行為，實際上屬實質
    上數罪，僅係數犯罪行為間有方法結果之裁判上1罪關係而
    已，是被告邱連春所犯行使偽造私文書、偽造有價證券罪間
    ，應屬犯意各別，犯罪構成要件不同，應予分論併罰。被告
    邱連春前曾於90年間觸犯擄人勒贖罪，經本院以90年度重訴
    字第2366號判處有期徒刑7年確定，甫於97年10月3日執行完
    畢，此有台灣台中地方法院檢察署刑案資料查註紀錄表一份
    在卷可按，五年以內再故意犯本件有期徒刑以上之罪，為累
    犯，應依刑法第四十七條第一項規定加重其刑。爰審酌被告
    邱連春係法紀觀念欠佳，為達貸款目的而觸犯罪刑，被告犯
    罪之動機、目的、手段、品行不佳，詳如前述，此有台灣台
    中地方法院檢察署刑案資料查註紀錄表一份在卷可按、被害
    金額未鉅，所生危害並非甚鉅，及犯罪後坦認罪愆，頗具悔
    意，然犯罪後迄今仍未與告訴人邱鏡明、被害人等達成民事
    和解等一切情狀，分別量處如主文所示之刑，並定其應執行
    刑，以資懲儆。未扣案偽造之「邱鏡明」之印章1枚並無證
    據證明業已滅失、邱連春為借款人之98年5月26日之借款契
    約書上連帶保證人、留存印鑑等欄上偽造「邱鏡明」之印文
    共4枚、署押1枚、連帶保證人責任宣告書之連帶保證人確認
    簽章欄上偽造之「邱鏡明」之印文、署押各1枚，均應依刑
    法第219條之規定，不問屬於犯人與否，均併予宣告沒收之
    。次按票據之偽造或票據上簽名之偽造，不影響於真正簽名
    之效力，票據法第十五條定有明文。依原判決之認定，以上
    訴人及王某為共同發票人之本票，僅王某為發票人部分係屬
    偽造，上訴人之簽名既為真正，其為發票人部分則仍屬有效
    之票據，不在應依法沒收之列，原判決併予宣告沒收，自非
    適法（最高法院著有84年度台上字第1550號判例足資參照）
    。再按原判決既認上訴人係偽簽蕭○蘭之署名及盜蓋其印章
    於上開本票為共同發票人，而偽造本票。上訴人自任發票人
    而簽發部分，固屬真實，而不得將該紙本票沒收，惟上訴人
    偽簽蕭○蘭署名及盜蓋其印章偽造共同發票人部分，仍應依
    刑法第二百零五條規定予以沒收。原判決依刑法第二百十九
    條規定，僅沒收該偽造之蕭○蘭署名，適用法則亦屬不當（
    最高法院86年度台上字第718號刑事判決要旨參照）。是本
    案面額為50萬元、發票日為98年5月26日、共同發票人為邱
    連春、邱鏡明之偽造本票原應依刑法第205條之規定，不問
    屬於犯人與否，併予宣告沒收之，惟其上有真正之發票人即
    被告邱連春之簽章，此部份仍屬有效之本票，揆諸前揭最高
    法院判例要旨釋示，不在應依法沒收之列。從而，該面額為
    50萬元、發票日為98年5月26日、共同發票人為邱連春、邱
    鏡明之本票上所偽造邱鏡明（即表明與邱連春為共同發票人
    ）之印文、簽名各1枚，均應依刑法第205條之規定，不問屬
    於犯人與否，均併予宣告沒收之。另按偽造印章，雖為偽造
    有價證券行為之一部，不另成立偽造印章罪名，然所偽造之
    印章，不問屬於犯人與否沒收之，刑法第二百十九條定有明
    文。原判決論處上訴人偽造有價證券罪刑，沒收其所偽造之
    支票，而不將偽造劉○興之印章一顆併予沒收，非無違誤（
    最高法院78年度台上字第1976號刑事判決要旨參照）。且沒
    收係從刑之一種，與主刑有從屬之關係，本案前開未扣案偽
    造之「邱鏡明」之印章1枚並無證據證明業已滅失，詳如前
    述，雖已於被告邱連春上開所犯行使偽造私文書罪部分宣告
    沒收，惟仍應於所犯之偽造有價證券罪刑內再1次同時依刑
    法第219條之規定，不問屬於犯人與否，併予宣告沒收之，
    附此敘明。
據上論斷，應依刑事訴訟法第二百九十九條第一項前段、刑法第
二十八條、第二百一十六條、第二百一十條、第二百零一條第一
項、第三百三十九條第一項、第五十五條前段、第四十七條第一
項、第五十一條第五款、第九款、第十款、第二百十九條、第二
百零五條、刑法施行法第一條之一第一項、第二項前段，判決如
主文。
中    華    民    國   100    年    1     月    13    日
                    刑事第七庭審判長法  官  洪俊誠
                                    法  官  巫淑芳
                                    法  官  高文崇
以上正本證明與原本無異。
如不服本判決，應於判決收受送達後10日內向本院提出上訴狀，
上訴於臺灣高等法院臺中分院（並應敘述具體上訴理由及檢附繕
本）。上訴書狀如未敘述上訴理由，應於上訴期間屆滿後20日內
補提上訴理由書於本院（均須按他造當事人之人數附具繕本）「
切勿逕送上級法院」。
                                    書記官  蕭榮峰
中    華    民    國   100    年    1     月    13    日
附錄論罪科刑實體法條文：
刑法第201條（有價證券之偽造變造與行使罪）：
意圖供行使之用，而偽造、變造公債票、公司股票或其他有價證
券者，處3年以上10年以下有期徒刑，得併科3千元以下罰金。
（罰金部份業經刑法施行法第一條之一第二項前段提高30倍為新
台幣9萬元）
行使偽造、變造之公債票、公司股票或其他有價證券，或意圖供
行使之用，而收集或交付於人者，處 1 年以上 7 年以下有期徒
刑，得併科3千元以下罰金。
（罰金部份業經刑法施行法第一條之一第二項前段提高30倍為新
台幣9萬元）
刑法第210條（偽造變造私文書罪）：
偽造、變造私文書，足以生損害於公眾或他人者，處5年以下有
期徒刑。
刑法第216條（行使偽造變造或登載不實之文書罪）：
行使第210條至第215條之文書者，依偽造、變造文書或登載不實
事項或使登載不實事項之規定處斷。
刑法第339條（普通詐欺罪）：
意圖為自己或第三人不法之所有，以詐術使人將本人或第三人之
物交付者，處5年以下有期徒刑、拘役或科或併科1千元以下罰金
。
（罰金部份業經刑法施行法第一條之一第二項前段提高30倍為新
台幣3萬元）
以前項方法得財產上不法之利益或使第三人得之者，亦同。
前二項之未遂犯罰之。
刑法第205條（沒收物）：
偽造、變造之有價證券、郵票、印花稅票、信用卡、金融卡、儲
值卡或其他相類作為提款、簽帳、轉帳或支付工具之電磁紀錄物
及前條之器械原料及電磁紀錄，不問屬於犯人與否，沒收之。
刑法第219條（沒收之特例）：
偽造之印章、印文或署押，不問屬於犯人與否，沒收之。
刑法施行法第一之一條（95年06月14日修正）：
中華民國九十四年一月七日刑法修正施行後，刑法分則編所定罰
金之貨幣單位為新臺幣。
九十四年一月七日刑法修正時，刑法分則編未修正之條文定有罰
金者，自九十四年一月七日刑法修正施行後，就其所定數額提高
為三十倍。但七十二年六月二十六日至九十四年一月七日新增或
修正之條文，就其所定數額提高為三倍。